臺灣高等法院臺中分院刑事判決　　　　　　　　民國九十三年度上訴字第七九七號
　　上　訴　人
　　即　被　告　丙○○
　　選任辯護人　蕭慶賢
右上訴人因殺人未遂等案件，不服臺灣台中地方法院中華民國九十三年四月二十三日
第一審判決（民國九十二年度訴字第二五九七號，起訴案號：臺灣台中地方法院檢察
署民國九十二年度偵字第一七六九○、一八四○○號），提起上訴，本院判決如左：
    主      文
上訴駁回。
    事      實
一、丙○○與業已判處罪刑確定在卷之己○○於民國（下同）九十二年五月二十五日
    晚間，共乘丙○○所有之車號ＪＢＳ二二八號重型機車出外，同日晚間十一時四
    十分許，二人將車停放於台中市○○區○○里○○路○○道上，見丁○○、戊○○情侶二人在同市○○路春社公園內聊天，認有機可乘，竟共同基於意圖為自己
    不法所有之概括犯意聯絡，由己○○自前揭機車內取出渠二人先前出資合購之客
    觀上足以傷害他人生命、身體，足資作為兇器使用之西瓜刀一把，朝正欲起身離
    開之丁○○、戊○○二人揮舞，同時由己○○恫嚇二人稱「將錢拿出來，不然就
    留下一支手指頭」，至使丁○○、戊○○不能抗拒而將戊○○所有內裝有戊○○
    所有之ＢＥＮＱ廠Ｓ六三０Ｉ型行動電話一支（含0000000000號ＳＩ
    Ｍ卡）、身分證、健保卡、學生證、機車駕駛執照、提款卡各一張、新台幣（下
    同）一千元、摩托羅拉廠Ｖ三０六六型行動電話一支（0000000000號
    ＳＩＭ卡）之包包一個交付予丙○○（起訴書誤載部分物品為丁○○所有）。己○○、丙○○強盜得逞後欲往嶺東路方向離去之際，見庚○○獨自一人行走於春
    社公園內，復承前同一概括犯意聯絡，由己○○持上開西瓜刀一把上前喝令庚○○交付身上之財物，丙○○在旁接應，惟己○○因見庚○○不從，一時心生不滿
    ，另單獨基於殺人之犯意，以上開西瓜刀朝庚○○之胸、背、雙上肢、左大腿等
    致命部分猛力揮砍，致庚○○受有全身多處刀傷及合併脾破裂、橫膈膜破裂、
    左手神經及肌腱斷裂、右手肌腱多處斷裂及動脈斷裂等嚴重傷害。嗣因己○○見
    庚○○腹內腸子外流，驚懼之際乃與丙○○迅速騎乘機車離去，而未及將庚○○
    身上之財物強行取走，庚○○則經旁人緊急送往澄清綜合醫院始倖免於難。
二、丙○○、己○○為將前揭強盜取得之丁○○所有摩托羅拉廠之Ｖ三０六六型行動
    電話一支變賣求現，於同年六月三日相偕至同市○○○街一三九號「趴趴熊通訊
    行」兜售，而於店員施俊樺要求渠二人填寫「中古手機買賣同意書」時，渠二人
    竟共同基於偽造文書及意圖為自己不法所有之犯意聯絡，由丙○○在賣方簽名欄
    內偽簽「楊士賢」之署名，並記載不實之身分證字號、出生日期等個人基本資料
    ，復捺印丙○○指印三枚於該同意書上，而佯以「楊士賢」名義偽造上開私文書
    ，再交由店員施俊樺予以行使，足以生損害於於楊士賢及該通訊行。施俊樺並因
    而陷於錯誤，以為己○○、丙○○二人係以自己名義出售行動電話且有合法權源
    ，乃同意以一千元之價格收購，己○○、丙○○二人以此方式詐得現款一千元，
    嗣因丙○○以已有之0000000000號行動電話易付卡門號ＳＩＭ卡插入
    前開戊○○遭搶之ＢＥＮＱ廠Ｓ六三０Ｉ型行動電話撥打使用而為警調閱通聯紀
    錄後循線於同年九月六日十一時四十分，持原審台灣台中地方法院核發之搜索票
    至台中縣沙鹿鎮○○街二十二號丙○○住處查獲丙○○，當場起出上開戊○○之
    行動電話，復於同年月十八日二十二時十五分許，持同院核發之搜索票前往台中
    市○○區○○路一三五巷十一號己○○住處查獲己○○。嗣己○○再於同年十月
    十六日，偕警至台中市警察局第一分局公益派出所，指認其於同年五月三十日晚
    上在台中市○○街四十三號為警查扣之西瓜刀一把即為上開強盜案作案用刀械。
二、案經庚○○訴由台中縣警察局第四分局移送臺灣臺中地方法院檢察署檢察官偵查
    起訴。
    理      由
一、訊據上訴人即被告丙○○坦承與已判罪刑確定在卷之同案被告己○○一同到通訊
    行販賣前開手機，並在其上簽「楊士賢」之姓名並捺指印等情不諱，惟矢口否認
    有共同強盜犯行，辯稱：伊當天晚上不可能與被告己○○一同作案，因為案發時
    間伊與江淑貞在江女家中看電視看到很晚，沒有出來各等語，惟查：
    （一）證人庚○○於原審法院審理時結證稱：「伊離被告己○○大約伊現在站的
          位置到審判台後面牆壁的位置，己○○就叫伊把身上的東西都拿出來，他
          就走向伊，並且把刀拔出來，然後就罵伊為什麼一直眼睜睜地看著他：：
          」等語。
    （二）參以判處罪刑確定在卷之被告己○○於案發當天晚上在同一地點先強盜許
          超然、戊○○二人，後來看到庚○○，詎竟揮刀砍人，依常理而言，楊丙
          丁所述之過程較為合理。再參以被告己○○身高一百七十六公分，體重六
          十三點六四公斤，手持長達四十公分之西瓜刀，業據被告己○○自承在卷
          ，而被害人庚○○案發當時年已五十六歲，有被害人庚○○之年籍資料在
          卷可憑，一般人見狀，避之惟恐不及，庚○○豈有可能再以手打被告黃奇
          文之理。
    （三）本件強盜犯行，被害人丁○○、戊○○、庚○○均指稱案發現場有二人犯
          案，其中拿走戊○○之包包者，係一頭髮挑染，身材較被告己○○瘦小之
          男子，業據證人丁○○、戊○○於原審法院到庭結證屬實，而庚○○亦結
          證稱：「兩個人，除了己○○跟我講把東西拿出來之外，還有一個人跑到
          前面停機車的地方」等語明確（檢察官詰問：你聽到有人說把東西拿出來
          的時候，當時你看到多少人？），核與被告己○○供稱：丁○○他們把背
          包交給被告丙○○即紀志龍，當時被告丙○○的頭髮有大把大把挑染等語
          相符。
    （四）上訴人即被告丙○○身高一百七十一公分，體重四十九公斤，案發時頭髮
          有挑染，業據被告丙○○於偵查中供承在卷，核與證人江淑貞即被告紀詠
          繽之好友於偵查中結證情節相符，並有身分證彩色照片影本一件附卷可憑
          ，證人丁○○、戊○○並當庭指認法庭上之被告丙○○與被告丙○○身分
          證上之相片比較，身分證上之相片較像本案共犯。
    （五）本案贓物之一即戊○○所有之序號000000000000000之行
          動電話於案發後之九十二年五月二十七日之後有被告丙○○以其所申請使
          用之門號0000000000號門號插卡使用之紀錄，有戊○○前開序
          號之手機通聯使用紀錄一份在卷可憑，並為被告丙○○自承在卷，且該手
          機於九十二年九月六日在台中縣沙鹿鎮○○街二十二號丙○○之住處為警
          持搜索票當場查獲，並扣得手機及ＳＩＭ卡各一只，有台中市警察局第四
          分局扣押筆錄及前開證物扣案，並有相片一幀附卷可憑。
    （六）被告丙○○於案發之後不久，與被告己○○共同至當時位於台中市○○○
          街一三五號二樓之一四四攤位上之趴趴熊通訊行販售前開戊○○所有之摩
          托羅拉Ｖ三０六六型手機一只，且不以己○○或丙○○之名義出售，並偽
          稱其為「楊士賢」而賣得一千元，業據被告丙○○自承在卷，並有中古手
          機買賣同意書一紙及內政部刑事警察局九十二年十一月七日刑紋字第０九
          二０二０六九六二號鑑定報告一紙附卷可憑，倘被告丙○○不知道該手機
          是贓物，何以要掩飾真實姓名而販售之，倘被告丙○○對於販賣贓物之事
          完全不知情，又何以本案檢察官訊問時否認中古手機買賣同意書為伊所寫
          ？（見九十二年偵字第一八四００號卷第一三一頁，檢察官問：（提示手
          機買賣同意書）是否你所寫？）。
    （七）被告丙○○於九十二年五月間與被告己○○住在一起，業據證人陳耀宗到
          庭結證稱：「九十二年五月那段期間，我都八點半下班，八時半到九點左
          右己○○都來找伊，有時候丙○○會跟著己○○一起來找伊喝酒，他們二
          人那時候都在一起」等語明確，核與被告己○○供述之情節相符。
    （八）雖證人江淑貞到庭結證稱：案發當天丙○○剛好住在伊家中，每天晚上伊
          與被告丙○○都在一起看電視，案發當天晚上伊與丙○○晚上在家中看台
          灣霹靂火云云，惟查：本案案發當天為星期天，當天電視台是否播放該節
          已有可疑，況本案證人江淑貞對於被告丙○○曾經住在伊家中之時間為前
          後不同之供述，其於偵查中稱：「從九十二年五月十九日住到六月三、四
          日」（按應為二個禮拜多」云云，於原審法院稱共住「一個禮拜多」云云
          ，而被告丙○○於偵查中供稱：「九十二年五月二十日住到六月初」「住
          在江淑貞哥哥的房間」云云，與證人江淑貞結證稱：被告丙○○是住在伊
          房間內云云，亦不相符合，是以證人江淑貞之證詞，不可採信，至於證人
          甲○○於本院行調查時到庭具結後供稱：從九十二年五月二十四日左右到
          六月初，丙○○因機車被己○○借走，當時都住在江淑貞家等語（見本審
          卷第四十九頁）。查上開證人於九十三年六月二十九日在本院行調查時距
          案發之九十二年五月二十五日已達一年一個月之久，其猶能詳述上情，有
          違常情，要屬迴護之詞，不足採信。難為有利被告之認定。
    （九）又證人陳功勳到庭結證稱：被告丙○○與其訂有租期為「九十一年十二月
          二十五日起至九十二年六月二十五日止」之租約，九十二年五月二十四日
          、二十五日左右伊要收下學期的訂金，到他房間查看過，東西都搬光了等
          語，惟證人陳功勳不能確定是九十二年五月二十四日或二十五日去查看，
          且證人陳功勳亦未取回鑰匙，如果被告等再回到租住處，證人陳功勳也可
          能不曉得，亦據證人陳功勳於原審法院審理時到庭結證明確，是以本案證
          人陳功勳所為前開證詞，不足以推翻被告己○○於偵查中所為關於：案發
          前伊從前開陳功勳出租之套房內與被告丙○○一同外出之供述，自不得作
          為有利於被告丙○○之證據。
    （十）本案作案用之西瓜刀為扣案刻有「正清作」之西瓜刀，該西瓜刀為被告黃
          奇文、丙○○二人於案發前數日即九十二年五月二十日一同至王枰輝所經
          營之「金成利鐵店」以五百元購得，為被告己○○自承在卷，該西瓜刀是
          否為渠等二人一同購得，因被告己○○之供述，而得循線查證，倘被告黃
          奇文故意誣陷被告丙○○，斷無可能就購買西瓜刀之細節為如此詳盡之描
          述。
    （十一）被告丙○○案發前後外型改變甚多，業據證人江淑貞、陳耀宗到庭結證明
          確，核與被告己○○供述情節相符，另於案發後之九十二年八月七日更改
          姓名，有戶籍謄本一紙附卷可憑，姑不論其改變造型及改名之原因為何，
          前開被害人因而不能明確指認強盜案之共犯，自係受造型大幅改變之影響
          ，再參以被害人遭搶之時間約於晚間十一點至十二點之間，而地點在有樹
          影之春社公園內，燈光昏暗，業據證人庚○○到庭結證明確，又一般人在
          遭強盜驚恐萬分之情形下，能否清楚記得搶匪之衣服顏色，已有可疑，是
          以證人丁○○等就搶匪衣著之顏色式樣與被告己○○之供述雖有不一致之
          情形，亦難認被告己○○之供述不實，是以被告丙○○之辯護人以前開被
          害人未明確指認被告丙○○且與被告己○○之前開供述不符，認被告黃奇
          文之供述不足作為對被告丙○○涉案之證據，為無理由。又被告丙○○於
          原審法院所提之九十二年六月二日遺失皮包之報案紀錄，只能證明被告紀
          詠繽於九十二年六月二日有報案之記錄，不能證明皮包遺失之真正日期，
          本院認該證據與本案無關。此外復有贓物領回保管書一紙、車籍作業系統
          查詢認可資料一份、庚○○之診斷證明書一紙、公益派出所警員工作紀錄
          簿影本一件、行動電話照片一幀附卷可憑及西瓜刀一把扣案可稽，事證明
          確，被告犯行堪予認定。
二、核上訴人即被告丙○○所為係犯刑法第三百三十條第一項之攜帶兇器強盜罪、同
    法條第二項、第一項之攜帶兇器加重強盜未遂罪、同法第二百十六條、第二百十
    條之行使偽造私文書罪。被告己○○、丙○○偽造署押為偽造私文書之一部分行
    為，為偽造文書犯行所吸收，不另論罪，被告二人偽造私文書復持偽造之私文書
    以行使，其偽造之行為為行使之高度行為所吸收，亦不另論罪。被告己○○、丙○○對庚○○之強盜犯行係已實行犯罪行為而不遂，應論以未遂犯。已判處罪刑
    確定在卷之同案被告己○○就所犯加重強盜、加重強盜未遂、行使偽造私文書罪
    均與被告丙○○有犯意聯與行為分擔，均為共同正犯，又被告丙○○所犯加重強
    盜犯行與加重強盜未遂犯行，犯罪構成要件相同，顯係基於概括犯意反覆為之，
    為連續犯，依法論以加重強盜一罪，並加重其刑。其以一加重強盜犯行，對丁○○、戊○○為一強盜犯行，侵害二人之法益（丁○○部分雖無錢財遭強盜得逞，
    惟就丁○○部分亦有施行強盜犯行），為一行為觸犯數罪名之想像競合犯，依法
    論以加重強盜一罪。被告丙○○加重強盜犯行，與行使偽造私文書犯行，有方法
    結果之牽連關係，為牽連犯，依法應從一重論以加重強盜罪。原判決因依刑法第
    二十八條、第五十六條、第三百三十條第一項、第二百十六條、第二百十條、第
    五十五條、第三十八條第一項、第二款、第二百十九條，審酌被告素行尚稱良好
    ，夜間攜帶西瓜刀強盜，對社會治安有重大危害，但犯罪所得不多，但犯後仍矢
    口狡辯，不知悔改等一切情狀，量處有期徒刑八年。扣案之刻有「正清作」之西
    瓜刀一把，為被告己○○、丙○○二人所有，供強盜犯罪所用之物，（前開西瓜
    刀於九十二年五月三十日十八時至二十時勤務間，在江庸即江淑貞之父住處即台
    中市○○街四十號處理酒醉糾紛事件為警在紀志龍所有之機車前腳踏墊上的背包
    內扣得），業據被告己○○自承在卷，丙○○亦不爭執，依法併予宣告沒收。附
    件所示之中古手機買賣同意書業已交付趴趴熊通訊行，非被告二人所有之物，不
    得宣告沒收，惟其上偽造之署押一枚及指印三枚依同法第二百十九條應予宣告沒
    收之。
三、公訴意旨另謂：被告丙○○為將前揭強盜取得之丁○○所有摩托羅拉廠之Ｖ三０
    六六型行動電話一支變賣求現，於九十二年六月三日相偕至台中市○○○街一三
    九號「趴趴熊通訊行」兜售，而於店員施俊樺要求渠二人填寫「中古手機買賣同
    意書」時，渠竟共同基於偽造文書及意圖為自己不法所有之犯意聯絡，由丙○○
    在賣方簽名欄內偽簽「楊士賢」之署名，並記載不實之身分證字號、出生日期等
    個人基本資料，復捺印丙○○指印三枚於該同意書上，而佯以「楊士賢」名義偽
    造上開私文書，再交由店員施俊樺予以行使，足以生損害於於楊士賢及該通訊行
    。施俊樺並因而陷於錯誤，以為己○○、丙○○二人係以自己名義出售行動電話
    且有合法權源，乃同意以一千元之價格收購，己○○、丙○○二人以此方式詐得
    現款一千元，因認被告另涉有刑法第三百三十九條第一項詐欺罪嫌云云。惟按強
    盜他人動產之後，詐稱係自己所有，或有管領權之物，轉售他人，此係處分贓物
    行為，應包括於強盜罪之內，不另成立詐欺罪。查本案被告為變賣強盜所得手機
    ，佯稱手機為自己所有而販售之，自不得另論以詐欺罪，惟公訴人既認該部分詐
    欺犯行與本院論科加重強盜犯行有方法結果之牽連關係，為裁判上一罪，此部分
    爰不另為無罪之諭知。其認事用法及量刑均無不當，上訴人上訴意旨，仍執陳詞
    指摘原判決不當，非有理由，應予駁回。
四、據上論斷，應依刑事訴訟法第三百六十八條，判決如主文。
本案經檢察官乙○○到庭執行職務。
中      華      民      國      九十三  年      七      月      三十    日
                                臺灣高等法院臺中分院刑事第六庭
                                      審判長法  官  李  文  雄
                                            法  官  陳  秀  
                                            法  官  陳  嘉  雄
右正本證明與原本無異。
如不服本判決應於收受送達後十日內向本院提出上訴書狀，其未敘述上訴之理由者並
得於提起上訴後十日內向本院補提理由書（均須按他造當事人之人數附繕本）。
                                            書記官  陳  信  和
中      華      民      國      九十三  年      八      月      二      日
                                                                        Ａ
